臺灣臺北地方法院刑事裁定
111年度聲字第1758號
聲  請  人  
即  自訴人  張家琦
上列聲請人因誣告等案件（107年度自字第35號），聲請法官迴
避，本院裁定如下：
　　主  文
聲請駁回。
    理  由
一、聲請意旨如附件「刑事聲請法官暨書記官迴避狀」所載。
二、本案裁定範圍僅限聲請法官迴避部分，聲請人聲請書記官迴
    避部分，應另依刑事訴訟法第25條規定辦理，合先敘明。
三、按「法官於該管案件有下列情形之一者，應自行迴避，不得
    執行職務：一、法官為被害人者。二、法官現為或曾為被告
    或被害人之配偶、八親等內之血親、五親等內之姻親或家長
    、家屬者。三、法官與被告或被害人訂有婚約者。四、法官
    現為或曾為被告或被害人之法定代理人者。五、法官曾為被
    告之代理人、辯護人、輔佐人或曾為自訴人、附帶民事訴訟
    當事人之代理人、輔佐人者。六、法官曾為告訴人、告發人
    、證人或鑑定人者。七、法官曾執行檢察官或司法警察官之
    職務者。八、法官曾參與前審之裁判者。」、「當事人遇有
    下列情形之一者，得聲請法官迴避：一、法官有前條情形而
    不自行迴避者。二、法官有前條以外情形，足認其執行職務
    有偏頗之虞者。」，刑事訴訟法第17條、第18條分別定有明
    文。次按憲法第16條保障人民有訴訟之權，旨在確保人民有
    依法定程序提起訴訟及受公平審判之權利（司法院釋字第五
    一二號解釋），其中法定法官原則即屬憲法所保障人民訴訟
    基本權之內涵之一，而法官之個案退場機制，則為法定法官
    原則之例外容許，重在維護法官之無偏頗性，兩者互斥但同
    屬公平審判原則之一環。刑事訴訟法第18條第2款對於不公
    正法官拒絕事由之規定，雖係從當事人之觀點去質疑法官有
    不能期待為公平審判之慮，冀使其從所參與的審判程序退出
    ，不得參與特定之審判程序，但法官執行職務是否有偏頗之
    虞，足以構成退場迴避之原因，則應採取客觀角度的判斷標
    準，經由法院裁量審查。亦即，聲請人必須能指出具體之事
    實，並以一般通常之人所具有之合理觀點，就該具體事實之
    存在對於承辦法官能否為公平之裁判，均足產生懷疑，而且
    此種懷疑之發生，必須存有其完全客觀之原因，而非以當事
    人主觀判斷或私意推測為判斷基礎（最高法院104年度台聲
    字第188號裁定意旨參照）。
四、經查：
㈠、本件聲請人即自訴人張家琦（下稱聲請人）自訴被告周信宏
    、施中川、李兆環、薛欽峰誣告等案件，現由本院以107年
    度自字第35號案件審理中。而該案受命法官洪甯雅（下稱受
    命法官）於111年6月29日傳喚聲請人及被告等人行準備程序
    ，嗣聲請人於111年8月30日聲請交付該次準備程序法庭錄音
    光碟，並於111年10月7日受領錄音光碟等情，有該案111年6
    月29日準備程序筆錄在卷可稽，且經調閱本院107年度自字
    第35號、111年聲字第1477號案件全案卷宗查閱屬實，此部
    分事實自堪可認定，合先敘明。
㈡、按法庭開庭時，除法律另有規定外，應予錄音；法庭數位錄
    音應由通譯負責操作，通譯不在場時，應派有操作經驗之人
    代理，法院組織法第90條第2項前段、法庭數位錄音實施要
    點第2條定有明文。從而，法庭錄音係由通譯或有操作經驗
    之人代理負責操作，並非由受命法官操作，而聲請意旨復未
    舉出受命法官當庭有何刑事訴訟法第18條第2款所規定執行
    職務有偏頗之虞致影響法庭錄音程序或內容而得聲請迴避之
    具體原因，並為必要之釋明。是縱使聲請意旨所述當日法庭
    錄音有聲請人所指之音訊無法清楚辨識、不連續之情形為真
    ，本非懷疑受命法官能否為公平裁判之具體事實，況法庭錄
    音本偶有因發音者之聲量、咬字清晰程度，或同時有複數發
    言者相互干擾影響辨識度之情形，此非錄音操作者能防免，
    則聲請意旨逕以法庭錄音檔有辨識度不佳之情事，指稱為受
    命法官刻意不讓法庭錄音清楚呈現，亦有誤解。是聲請意旨
    單以111年6月29日準備程序之法庭錄音，有被告等人部分言
    詞不能清楚辨識之情況，指摘承審受命法官偏頗，顯屬無任
    何客觀事實，純屬一己主觀判斷，按上說明，並不足採。
㈢、按法院得於第一次審判期日前，傳喚被告或其代理人，並通
    知檢察官、辯護人、輔佐人到庭，行準備程序，為下列各款
    事項之處理：一、起訴效力所及之範圍與有無應變更檢察官
    所引應適用法條之情形。二、訊問被告、代理人及辯護人對
    檢察官起訴事實是否為認罪之答辯，及決定可否適用簡式審
    判程序或簡易程序。三、案件及證據之重要爭點。四、有關
    證據能力之意見。五、曉諭為證據調查之聲請。六、證據調
    查之範圍、次序及方法。七、命提出證物或可為證據之文書
    。八、其他與審判有關之事項；前條之規定，於行準備程序
    準用之；第一項程序處理之事項，應由書記官製作筆錄，並
    由到庭之人緊接其記載之末行簽名、蓋章或按指印，刑事訴
    訟法第273條第1、3、4項定有明文；自訴程序，除本章有特
    別規定外，準用第246條、第249條及前章第二節、第三節關
    於公訴之規定，刑事訴訟法第343條定有明文。觀諸上開111
    年6月29日準備程序期日筆錄，確已依序記載特定自訴範圍
    、被告及辯護人之答辯及案件之重要爭點等內容，且經聲請
    人、自訴代理人林鳳秋律師、被告周信宏、施中川、李兆環
    及薛欽峰及選任辯護人林振煌律師當庭閱覽確認無誤後簽名
    ，自已難認筆錄之記載有何虛偽不實之處。況聲請意旨除未
    具體指明該次筆錄有何拼湊、刪減及不連續致與開庭錄音實
    際狀況不符之情事，復未舉出受命法官當庭有指揮書記官刻
    意拼湊、刪減庭訊事項記載而得聲請迴避之具體原因，並為
    必要之釋明，而筆錄記載是否有錯誤或遺漏須更正之情事，
    亦應依相關法條規定辦理，並非得聲請受命法官迴避之事由
    。是聲請人空泛以筆錄並非逐字記載開庭錄音為由，遽認受
    命法官有執行職務偏頗之虞，自難認有據。
四、綜上所述，本件聲請人據以主張聲請法官迴避之事由，均屬
    無據，揆諸前揭規定及判例意旨，尚不得僅憑聲請人之主觀
    臆測，遽認承審之受命法官執行職務有偏頗之虞。是本件本
    件聲請人聲請法官迴避，即無理由，應予駁回。
五、據上論斷，依刑事訴訟法第21條第1項，裁定如主文。
中　　華　　民　　國　　111 　年　　10　　月　　28　　日
      　　　　　　刑事第三庭  審判長法　官　廖棣儀
    
                              　　　法　官　黃文昭
                              
　　　　　　　　　　　　　　　　    法　官　陳翌欣
上正本證明與原本無異。
如不服本裁定，應於裁定送達後5日內向本院提出抗告狀。因疫
情而遲誤不變期間，得向法院聲請回復原狀。
                                    書記官  劉亭均
中　　華　　民　　國　　111 　年　　10　　月　　28　　日